臺灣高等法院臺南分院刑事判決       
                           九十二年度上訴字第五二六號    上  訴  人
即  被  告  趙  貴  德



&ZZZZ; &ZZZZ; &ZZZZ; &ZZZZ; &ZZZZ; &ZZZZ; &ZZZZ; &ZZZZ; 
&ZZZZ; &ZZZZ; &ZZZZ; &ZZZZ; &ZZZZ; &ZZZZ; &ZZZZ; &ZZZZ; 
&ZZZZ; &ZZZZ; &ZZZZ; &ZZZZ; &ZZZZ; &ZZZZ; ○○○○號
選任辯護人  蔡  進  欽  律師
            蘇  正  信  律師
            蔡  弘  琳  律師
右列上訴人因違反著作權法等案件，不服臺灣臺南地方法院九十
一年度訴字第一三六二號中華民國九十二年三月二十日第一審判
決（起訴案號：臺灣臺南地方法院檢察署九十一年度偵字第六六
七六號、第八六六七號），提起上訴，本院判決如左：
      主      文
上訴駁回。
      事      實
一、丙○○明知「ＰＨＯＴＯ  ＩＭＰＡＣＴ  ７‧０」繪圖軟體之電腦程式著作
    ，係友立資訊股份有限公司（下稱友立公司）享有著作權之
    電腦程式，未經友立公司之同意或授權，不得擅自重製、散
    布或意圖營利而交付；竟意圖營利，基於侵害著作權為常業
    之犯意，自九十年十一月十九日起，在台南市○○區○○里○○鄰
    ○○街○○巷○號其住處，以其所有之個人電腦主機（含鍵盤、
    螢幕、滑鼠、數據機等週邊設備）及其妻孫月蘭向網路服務
    業者「和信超媒體股份有限公司」（下稱和信公司）申請租
    用之「雙向 CABLE」定額撥接帳號撥接上網，並申請免費之
    電子郵件信箱  suzerandall@msn.com ，寄發販賣盜版光碟
    片之電子郵件廣告，供不特定人上網以電子郵件註明光碟編
    號名稱以訂購交易前揭盜版光碟片。丙○○再以前揭個人電腦
    、光碟燒錄器等，先後多次擅自以燒錄機對拷方式重製前揭
    盜版著作物，並以盜版光碟片每片定價新台幣（下同）二百
    元、加收郵資一百元代價，出售予不特定人，再利用「代收
    貨價」之方式委請不知情之郵差收取貨款及交付盜版光碟片
    予客戶牟利，以此方式侵害上開著作權人之著作財產權，並
    以之為常業。迄查獲時止，丙○○販賣盜版光碟片所得約二、
    三萬元。嗣於九十一年六月六日十五時三十分許，經警持搜
    索票在丙○○前揭住處查獲，並扣得丙○○所有之電腦主機一台
    （內含光碟機一台、硬碟一顆、鍵盤一個、滑鼠一個）、電
    腦螢幕一個、數據機一台、燒錄機一台、「ＰＨＯＴＯＩＭＰＡＣＴ７‧０
    」繪圖軟體光碟一片、光碟封套一包、郵局代收貨價詳情單
    一百八十一張（販賣猥褻物品部分，業經原審判處有期徒刑
    叁月，經上訴後撤回確定在案）。
二、案經友立公司訴請及台北市政府警察局移送臺灣臺南地方法
    院檢察署檢察官偵查起訴。
      理      由
一、訊據上訴人即被告丙○○矢口否認有違反著作權法犯行，辯稱
    ：伊僅販賣色情光碟，友立公司之繪圖軟體係伊自行使用，
    電子郵件廣告不是伊所發云云。
二、前揭事實，業據告訴代理人甲○○、乙○○指訴綦詳，並據證人
    張正達、柯福生、洪碧鍊、陳篤賢、楊保榮、郭晉宗證稱：
    曾經上網購買「ＰＨＯＴＯＩＭＰＡＣＴ７‧０」、「ＢＭＷＣＤ重量級超級光
    碟程式合集」或ＷＩＮＤＯＷ-ＸＰ等電腦程式著作物，應係向被告
    所購買無誤等語屬實（見一審卷第四十四至四十六頁），且
    有扣案之「ＰＨＯＴＯＩＭＰＡＣＴ７‧０」繪圖軟體光碟一片、光碟封套
    一包、郵局代收貨價詳情單一百八十一張、電腦主機一台（
    內含光碟機一台、硬碟一顆、鍵盤一個、滑鼠一個）、電腦
    螢幕一個、數據機一台、燒錄機一台在卷可證。該扣案「ＰＨ
    ＯＴＯＩＭＰＡＣＴ７‧０」繪圖軟體光碟片，經「中華資訊產品反仿冒
    聯盟」執行秘書甲○○於九十一年六月十三日至台北市政府警
    察局勘驗比對結果，認係未徵得著作權人友立公司之同意或
    授權而擅自燒錄無訛，並提出正版軟體封面在卷足憑。而「
    ＰＨＯＴＯＩＭＰＡＣＴ７‧０」之電腦程式著作，係屬友立公司享有著作
    權之電腦程式著作，且該著作上在著作財產權存續期間等情
    ，有著作權人友立公司之經濟部公司執照、營利事業登記證
    等附卷可稽。被告雖辯稱：上開廣告郵件上寄件者係顯示伊
    所使用之電子郵件信箱suzerandall@ msn.com，然寄件者部
    分係可以任意填寫，且況訂片信箱所顯示之電子郵件信箱非
    伊所申請使用，伊實無重製、販賣盜版光碟云云，惟據告訴
    代理人乙○○指稱：「這是大補帖廣告，不是本人伺服器是寄
    不出來的」等語（見一審卷第四十四頁），證人楊保榮證稱
    ：「寄件者隨時可以改，連結地址可以帶進來，信要回到su
    zerandall，不然他沒有辦法賣」等語（見一審卷第四十六
    頁），足證被告所辯電子郵件寄件者部分可以任意填寫，顯
    非事實。再參諸證人張正達、柯福生、洪碧鍊、陳篤賢、楊
    保榮、郭晉宗均證稱：曾經上網購買「ＰＨＯＴＯＩＭＰＡＣＴ７‧０」、
    「ＢＭＷＣＤ重量級超級光碟程式合集」或ＷＩＮＤＯＷ-ＸＰ等電腦程式
    著作物，應係向被告所購買無誤等語（見一審卷第四十四至
    四十六頁），況自被告家裡亦扣得以上開證人等為收件人、
    被告為寄件人之代收貨價郵件詳情單，足證被告所辯；未重
    製、販賣友立公司「ＰＨＯＴＯＩＭＰＡＣＴ７‧０」軟體等語，無非卸責
    之詞，委無足採。按所謂常業犯，指反覆以同種類行為為目
    的之社會活動之職業性犯罪而言，至於犯罪所得之多寡，是
    否恃此犯罪為唯一之謀生職業，則非所問，縱令兼有其他職
    業，仍無礙於該常業犯罪之成立（最高法院八十五年台上字
    第五一○號判例參照）。又刑事法上之常業犯，雖不以無其
    他正當職業為必要，然必須行為人以反覆實施此類犯罪為業
    ，並恃以維生，始稱相當；又按常業犯係以犯罪為職業並恃
    以維生，自有以犯罪不法所得為其主要生活依據之客觀事實
    為必要，始克符合恃以為生之旨趣。另按侵害著作權之常業
    犯，雖不必以侵害著作權為唯一之謀生方法，仍應有以侵害
    著作權恃為主要之營生，亦即以犯罪不法所得為其主要生活
    依據之一，始克相當（最高法院八十三年度台上字第五六○
    號、八十四年度台上字第一六○六號、八十四年度台上字第
    五○六三號等判決參照）。查本案被告於原審審理時供承：
    伊因大陸經商失敗，家中只有一個人賺錢，在網站上看到這
    可以賺錢，所以我才賣它賺錢等語（見一審卷第十五頁），
    是被告有以反覆販賣盜版光碟，並以販賣所得供為生活之資
    而以之為常業。本件事證已臻明確，被告犯行堪以認定，應
    予依法論科。
三、核被告重製「ＰＨＯＴＯＩＭＰＡＣＴ７‧０」之光碟進而販賣並以販賣所
    得為生，係犯著作權法法第九十四條、第九十三條第三款以
    同法第八十七條第二款明知為侵害著作權之物而意圖營利而
    交付之方法侵害他人之著作權常業罪。至其意圖銷售擅自以
    重製之低度犯行，已進而為意圖營利而交付之高度行為所吸
    收，不另論罪。被告利用不知情之郵差寄送販售前開盜版光
    碟，為間接正犯。原審審酌被告未能尊重他人之著作權，盜
    取他人辛苦研發成果以營利，所得之利益、被害人受侵害之
    程度、犯罪手段等一切情狀，適用著作權法第九十四條、第
    九十三條第三款、第八十七條第二款、刑法第十一條前段、
    第三十八條第一項第二款，量處有期徒刑一年二月，以示懲
    敬。扣案電腦主機一台（內含光碟機一台、硬碟一顆、鍵盤
    一個、滑鼠一個）、電腦螢幕一個、數據機一台、燒錄機一
    台、「ＰＨＯＴＯＩＭＰＡＣＴ７‧０」繪圖軟體光碟壹片（原判決漏未載
    明，應予糾正）、光碟封套一包、郵局代收貨價詳情單一百
    八十一張，為被告所有供犯罪所用之物及供犯罪預備之物，
    據被告供陳在卷，依刑法第三十八條第一項第二款之規定宣
    告沒收之。本院經核原判決認事用法，均無不合，量刑亦屬
    妥適。被告上訴意旨，仍執陳詞，否認犯罪，指摘原判決不
    當，為無理由，應予駁回。四、據上論斷，應依刑事訴訟法
    第三百六十八條，判決如主文。本案經檢察官曾顯智到庭執
    行職務。
中  華  民  國   九十二     年    七    月    十六    日
            臺灣高等法院臺南分院刑事第一庭
                        審判長法官  茆    臺    雲
                              法官  李    文    福
                              法官  蔡    長    林
右正本證明與原本無異。
如不服本判決，應於判決送達後十日內向本院提出上訴狀，其未
敘述理由者並應於提
出上訴狀後十日內向本院補提理由書（應附繕本）。
                        法院書記官  李    培    薇
中  華  民  國   九十二      年    七   月    十七    日
附錄本案論罪科刑法條全文：
著作權法第九十四條：
以犯第九十一條、第九十二條或第九十三條之罪為常業者，處一
年以上七年以下有期徒刑，得併科新台幣四十五萬元以下罰金。